臺灣高等法院臺中分院刑事裁定　
111年度毒抗字第757號

抗 告 人  
即 被 告    周家緯


上列抗告人因聲請觀察勒戒案件，不服臺灣苗栗地方法院中華民
國111年7月22日裁定（111年度毒聲字第396號）提起抗告，本院
裁定如下：
    主  文
抗告駁回。
    理  由
一、抗告意旨略以：抗告人即被告甲○○（下稱被告）有正當職業
    ，並非無所事事之不良分子，初因個人睡眠問題與精神壓力
    及朋友鼓吹慫恿，一時失慮而初次犯本件施用第二級毒品之
    犯行，被告並無長期、大量施用毒品之惡習，為警查獲後，
    於警詢及偵查中經檢察事務官詢問時起，即坦承不諱，態度
    相當良好，被告本件施用第二級毒品犯行，經臺灣苗栗地方
    檢察署檢察官以110年度毒偵字第134號為緩起訴處分，期間
    均能恪遵緩起訴處分所訂之各項命令，並按時履行戒癮治療
    ，被告至觀護人室進行尿液採檢也均無毒品反應，而被告所
    犯洗錢罪所處有期徒刑2月、併科罰金新臺幣3萬元之案件，
    已於民國111年7月29日就徒刑部分執行完畢，且已繳清罰金
    ，且受觀察、勒戒實質上等同人身自由之完全監禁，期間會
    接觸到同受觀察、勒戒的人，也未必有益被告擺脫毒品。綜
    上，於緩起訴處分撤銷後，地檢署未再開庭，被告即收到檢
    察官聲請法院裁定觀察、勒戒之聲請書，旋再收受法院觀察
    、勒戒之裁定，期間檢察官、法官均未曾開庭，對被告之程
    序保障已嫌未足，檢察官聲請觀察、勒戒前未充份評估緩起
    訴處分撤銷前，被告履行緩起訴戒癮治療與各項條件相當良
    好，及被告就洗錢罪所處之刑，已服刑、履行完竣等情，即
    聲請觀察、勒戒，難認檢察官已為合義務之裁量，原審法院
    疏未審酌檢察官裁量之瑕疵，亦未通知被告到庭陳述意見，
    逕依檢察官之聲請裁定准許執行觀察、勒戒，亦有未洽。爰
    依法提起抗告，請求撤銷原裁定，讓被告能繼續完成戒癮治
    療等語。　　
二、按犯第10條之罪者，檢察官應聲請法院裁定，或少年法院（
    地方法院少年法庭）應先裁定，令被告或少年入勒戒處所觀
    察、勒戒，其期間不得逾2月，毒品危害防制條例第20條第1
    項定有明文。又第20條第1項及第23條第2項之程序，於檢察
    官先依刑事訴訟法第253條之1第1項、第253條之2第1項第4
    款至第6款或第8款規定，為附條件之緩起訴處分時，或於少
    年法院（地方法院少年法庭）認以依少年事件處理法程序處
    理為適當時，不適用之；前項緩起訴處分，經撤銷者，檢察
    官應繼續偵查或起訴，毒品危害防制條例第24條第1項、第2
    項亦有明文規定。該條例第24條第2項之立法理由並說明「
    緩起訴處分是利用機構外之處遇，協助施用毒品者戒除毒癮
    ，為達成戒除毒癮之目的，於撤銷緩起訴處分後，宜由檢察
    官依法繼續偵查或起訴，亦即仍有現行條文第20條觀察、勒
    戒及強制戒治制度之適用，俾利以機構內之處遇方式協助其
    戒除毒癮，亦得為不同條件或期限之緩起訴處分」等語，足
    見施用毒品之案件於撤銷緩起訴處分後，仍有觀察、勒戒及
    強制戒治制度之適用。而所謂觀察、勒戒，係導入療程觀念
    ，對被告將來之危險所為預防、矯治措施，目的在戒除被告
    施用毒品之身癮及心癮，以達教化與治療之目的，除檢察官
    審酌個案情形，依同條例第24條第1項為附條件之緩起訴處
    分，可排除觀察、勒戒外，凡經檢察官聲請法院裁定將被告
    送勒戒處所觀察、勒戒，法院僅就其聲請是否適法或顯然不
    當而為裁定，並無斟酌另為其他處遇之餘地。且法院原則上
    應尊重檢察官職權之行使，為有限之低密度審查，除檢察官
    之判斷有違背法令、事實認定有誤或其裁量有重大明顯瑕疵
    外，尚不得任意指為違法。
三、經查：　　
　㈠本件被告於109年8月29日22時許，在桃園市○○區○○街00號約
    克汽車旅館112號房，施用含第二級毒品甲基安非他命成分
    之毒品咖啡包1包，而涉犯施用第二級毒品罪嫌之案件，前
    經臺灣苗栗地方檢察署檢察官於110年8月27日以110年度毒
    偵字第134號為緩起訴處分，期間為2年，並經臺灣高等檢察
    署臺中檢察分署檢察長於110年9月28日以110年度上職議字
    第4118號駁回再議處分確定（緩起訴期間自110年9月28日起
    至112年9月27日止），有上揭緩起訴處分書、再議處分書及
    臺灣高等法院被告前案紀錄表可稽。惟被告在緩起訴前之10
    6年10月上旬某日起至同年12月某日止，故意更犯有期徒刑
    以上刑之洗錢防制法第14條第1項之洗錢罪，經臺灣新竹地
    方檢察署檢察官以109年度偵字第7441、7443號提起公訴，
    並經臺灣新竹地方法院以110年度金訴字第336號判決論處有
    期徒刑2月，併科罰金3萬元確定，臺灣苗栗地方檢察署檢察
    官乃於111年4月29日以111年度撤緩字第53號撤銷上開緩起
    訴處分，該撤銷緩起訴處分書於111年5月13日送達於被告位
    在苗栗縣南庄鄉之住所，被告未於10日內聲請再議，故前揭
    撤銷緩起訴處分書業於111年5月25日確定，亦有上述相關判
    決書、撤銷緩起訴處分書、送達證書在卷可憑。臺灣苗栗地
    方檢察署檢察官綜合考量個案具體情形，就被告本件施用第
    二級毒品之犯行，未再選擇為附條件之緩起訴處分，而向法
    院聲請裁定將被告送勒戒處所觀察、勒戒，屬檢察官之裁量
    權，難謂有何違法或濫用裁量權之情事。原審依檢察官適法
    之聲請，裁定被告應送勒戒處所觀察、勒戒，於法亦無違誤
    ，應予維持。
  ㈡被告雖以緩起訴處分撤銷後，檢察官未給予其陳述意見機會
    為由，指摘原裁定不當。惟觀諸現行毒品危害防制條例，並
    無檢察官於聲請觀察、勒戒前，應訊問被告是否同意觀察、
    勒戒之規定。且本案檢察官於為緩起訴處分前之110年3月9
    日訊問中即已明確告知被告「如果你在緩起訴期間，因故意
    犯其他案件經提起公訴，或於期前故意犯罪經宣告有罪…，
    那你本件緩起訴將被撤銷，並由本署檢察官依法追訴你本件
    施用毒品犯行，你是否了解？」，被告並答覆稱「我了解」
    ，此有訊問筆錄在卷可稽（見110年度毒偵字第134號卷第11
    頁背面），另被告於檢察官撤銷緩起訴處分前之111年5月27
    日另向承辦檢察官遞交刑事聲請狀，請求再次准許對被告為
    附命戒癮治療之緩起訴處分等語，亦有該書狀附卷為憑（見
    111年度撤緩毒偵字第64號卷第10頁以下）。準此，檢察官
    於為緩起訴處分前，即已明確告知被告若嗣後依法撤銷緩起
    訴，將再對其施用毒品犯行進行訴追，而善盡告知之責；並
    於參酌被告書面陳述之意見後，仍認被告不適合為附命完成
    戒癮治療之緩起訴處分，而向法院提出聲請裁定被告入勒戒
    處所觀察、勒戒，並無被告前述所指不當或違法之情。從而
    ，原審認被告施用第二級毒品犯行明確，依檢察官之聲請，
    裁定其應送勒戒處所觀察、勒戒，經核於法並無違誤。被告
    以前揭情詞提起抗告，為無理由，應予駁回。
據上論斷，應依刑事訴訟法第412條，裁定如主文。　
中　　華　　民　　國　　111 　年　　8 　　月　　29　　日
           刑事第六庭    審判長法　官  張  靜  琪
　　　　　　　　　　　  　　   法　官  許  冰  芬
 　　　　　 　　　　　　　　　 法　官  鍾  貴  堯                          
以上正本證明與原本無異。     
不得再抗告。
                               書記官  何  佳  錡
　　　　　　　　　　　　　　　 
中　　華　　民　　國　　111 　年　　8 　　月　　29　　日